【裁判字號】    90,上易,1433
【裁判日期】    901224
【裁判案由】    賭博
【裁判全文】
臺灣高等法院高雄分院刑事判決        九十年度上易字第一四三三號
    上訴人
    即被告  乙○○
            丁○○○
            丙○○
   共      同
   選任辯護人   楊昌禧
                江雍正  律師
                吳世敏
    上訴人
    即被告  甲○○
右上訴人因賭博案件，不服臺灣高雄地方法院九十年度易字第二八五號中華民國九十
年六月二十七日第一審判決（起訴案號：臺灣屏東地方法院檢察署八十六年度偵字第
九五三六、八十七年度偵字第八九八號），提起上訴，本院判決如左：
            主  文
原判決撤銷。
乙○○、丁○○○、丙○○、甲○○共同連續意圖營利，聚眾賭博，乙○○、丁○○○各處有期徒刑壹年；丙○○、甲○○各處有期徒刑捌月。
扣案如附表(三)(四)所示物品均沒收。
      事  實
一、乙○○、丁○○○夫妻與次子丙○○、堂弟媳陳麗惠（臺灣高雄地方法院另案通
    緝中）及其夫羅新波（即丁○○○之堂弟，未據檢察官起訴），並僱用甲○○及
    附表(一)所示施越等人（附表(一)所示等人未據檢察官起訴），共同基於意圖營利之
    概括犯意，自民國八十二年五月間起，由乙○○、丁○○○夫妻擔任六合彩賭局
    之幕後主持，陳麗惠、羅新波則提供其位於高雄市○○區○○街二十五號五樓之
    三、之四、之五房屋為公眾得出入之簽賭場所，並以「福將」、「生福」、「億
    樂」等名義，及透過亦具共同意圖營利賭博犯意聯絡之不詳姓名綽號「萬吉」、
    「葉」、「百洲」、「美玉」、「博」、「宗漢」、「高太太」、「次郎」、「
    林先生」、「貞」、「邱伯」、「阿財」、「李太太」、「林太太」、「平」、
    「素」、「水果」、「永春」、「茂昌」、「小萍」、「寶鳳」、「日盛」、「
    燕姊」、「國勝」、「振翔」、「阿華」、「大利」、「帥輝」、「阿梅」、「
    福元」等「柱仔腳」多人承攬六合彩簽賭，聚集不特定之多數人賭博財物，鍾坤
    成及受僱之甲○○、附表(一)所示施越等人則負責對外招攬及接受上開柱仔腳等簽
    賭之分工，共同經營六合彩賭局並自任組頭，其賭法計有如附表(二)所示俗稱「港
    碰二星」、「港碰三星」、「特三尾」等及其他另六種不詳方式，簽賭後核對香
    港政府發行於每週二、四開獎之六合彩中獎號碼，或取上開中獎號碼頭、尾碼組
    合而成之號碼，如賭客簽中，可按其簽賭種類贏得倍數不等之彩金，如未簽中，
    則簽賭賭資悉歸乙○○等組頭所有。嗣於八十六年十二月十八日晚上八時許，為
    法務部調查局高雄市調查處（下稱高雄市調查處）人員循線在高雄市○○街二十
    五號五樓之三、之四、之五陳麗惠居住處，查扣其所有供經營六合彩賭局犯罪所
    用如附表(三)所示之物品；繼於同日晚上十時許，復在高雄市○○路二十五號三樓
    之一乙○○、丁○○○住處內，查扣渠等所有供經營六合彩賭局犯罪所用如附表
    (四)編號一至六所示之物品，同晚亦在丙○○位於高雄市○○路一號十二樓之一
    住處，查扣其所有供經營六合彩賭局犯罪所用如附表(四)編號七所示之物品。
二、案經高雄市調查處移送台灣屏東地方法院檢察署檢察官偵查起訴。
      理  由
一、訊據上訴人即被告乙○○、丁○○○均否認有何前揭經營六合彩賭局之犯行，辯
    稱「渠二人係將高雄市○○路二十五號三樓之一住處中之一房間出租予甲○○，
    渠等不知甲○○在經營六合彩，扣案物品皆係在甲○○承租之房間內查獲的，渠
    二人並不知情；陳麗惠在五樓經營六合彩一事，亦與伊夫妻無關；而監聽內容所
    指之二老，係指鍾坤成乾爸、乾媽（即羅新波、陳麗惠），非伊夫妻」等語，另
    被告乙○○亦稱「調查局扣押物品編號一之五、一之六證物，係調查人員從裡面
    拿出東西包成一包，我不知道是什麼東西，我才說要問我太太才知道，我沒有說
    那是我太太寫的」，丁○○○辯稱「那不是我寫的，我不識字」云云；另上訴人
    即被告甲○○、丙○○固均坦認渠等有經營六合彩賭局，透過不詳姓名「柱子腳
    」多人承攬簽賭之犯行，惟被告丙○○辯稱「是甲○○在經營六合彩賭局，伊僅
    係受僱於甲○○」；被告甲○○則辯稱「伊於案發前二週才與陳麗惠合夥經營六
    合彩」云云。惟查：
  (一)八十六年十二月十八日晚上十時許，高雄市調查處人員在高雄市○○路二十五號
    三樓之一被告乙○○、丁○○○夫婦住處房間內，查扣到電腦列印六合彩賭博帳
    冊（即附表(四)編號一、二），明白記載列印日期八十六年十一月二十五日、十二
    月二日、四日、九日、十一日、十六日（均係星期二、四之六合彩開獎日期），
    六合彩開獎號碼數字，及六合彩簽賭種類「二星」、「三星」、「特三尾」及其
    他另六種不詳簽賭方式等情，且被告甲○○於本院審理時，亦供承該電腦列印帳
    單上所載「萬吉」等三十五名代號，均屬簽賭者，並有該電腦列印帳單在卷足憑
    。顯見該帳單為經六合彩賭博之用。雖被告乙○○、丁○○○於原審提出租賃契
    約書一份（見原審卷第四十頁），辯稱該房間係出租予甲○○，扣案物品皆係該
    房內查獲，渠二人不知情云云，而被告甲○○亦附合其說，然被告乙○○、丁○○○於查獲最初之高雄市調查站訊問時，均有檢視上開扣押證物，卻對扣押物品
    所在之房間非渠等使用而係出租，攸關渠等涉案有無之重要案情，均隻字未提（
    見第九五三六號偵查卷第三八、四一至四三頁），經移送檢察官於八十六年十二
    月十九日訊初時，被告乙○○亦僅供稱「查獲資料是在其子鍾坤泰房中找到」（
    見同上偵查卷第五十頁反面），仍未提及有何「房間出租」一節，嗣於八十八年
    九月十五日檢察官訊問時，被告乙○○、丁○○○與甲○○同時出庭應訊（見同
    上偵查卷第六三頁點名單），被告甲○○於當庭開始即供稱有承租上開房間一事
    （見同上偵查卷第六四頁反面），被告丁○○○亦於當日庭訊中供述「有一房間
    出租予甲○○，借他休息沒算錢」（見同上偵查卷第六七頁反面），惟渠等於偵
    查中卻未提出租賃契約書為證，何況上開租賃契約書上承租人姓名部分有以修正
    液塗改之痕跡，雖被告甲○○辯稱係以曾使用過之租約修改所致等語（見本院卷
    第四六頁），但若確有房間租賃之情，為何被告乙○○、丁○○○於本案開始偵
    查時並未提出，又為何於甲○○使用之房間內，尚查扣書有被告丁○○○、乙○○筆跡之資料（即附表(四)編號三、四，此部份如後所述），是自難遽以上開租賃
    契約書，即為有利於被告乙○○、丁○○○之認定。又此部份待證事實已明，被
    告辯護人聲請履勘被告乙○○、丁○○○前開住處一節（見本院卷第五二頁），
    已無必要，附此敘明。
  (二)被告丙○○與某女通話之內容中，談及要擔任丙○○六合彩賭博之「樁腳」，該
    某女稱：「如果你沒問題，我跟你二老談好．．．．」，丙○○回答：「這問題
    我爸、媽如答應更好，他們不答應，就算我答應也無效．．．．」等語，有該通
    訊監察錄音譯文附卷可憑（見同上偵查卷第十二頁），雖被告乙○○、丁○○○
    、鍾坤成於本院調查中舉出證人林賴靜儒（即上開通話內容之某女）證述其所稱
    之「二老」，係指鍾坤成乾爸羅新波、乾媽陳麗惠（見本院卷第一０七頁），並
    舉證人洪坤榮、李錦雲、高黃月珠等人到庭證述「鍾坤成確有乾爸羅新波、乾媽
    陳麗惠」等情（見本院卷第一０八至一０九頁），然被告丙○○於高雄市調查處
    業已供明「二老是我父母」等語（見同上偵查卷第三二頁），參酌被告同項供述
    亦提及「大哥是指鍾昆霖，小漢仔鍾昆泰」，足徵被告丙○○所供「二老」，確
    係其親生父母即被告乙○○、丁○○○無訛，且上開監聽內容亦於原審當庭勘驗
    屬實（見原審卷第八五頁），而被告丙○○當庭亦未表示監聽內容中「我爸、媽
    」之詞，係指乾爸、媽之謂，從而上述證人所證被告丙○○係有乾爸、媽一節，
    綜令屬實，亦與被告丙○○於電話中所陳之「二老，我爸、媽」，確指被告乙○○、丁○○○無涉。至於被告辯護意旨所陳卷附監聽紀錄中，並無被告乙○○、
    丁○○○談及經營六合彩等情（見本院卷第六八頁），然此係因對外提供簽賭之
    設備（如附表(三)所示），均於原審共同被告陳麗惠前開住處為查扣，復有查扣現
    場相片在卷可證（見第八九八號偵查卷第九至十一頁），又以上述監聽對談可知
    ，被告乙○○、丁○○○係位於幕後，為六合彩賭局經營之決策，自難監聽錄取
    渠等親自談及簽賭事宜，是此亦難採為有利被告乙○○、丁○○○之證據認定。
  (三)附表(四)編號一、二物品確係六合彩開獎電腦列印資料一節，已如前述，附表(四)編
    號三物品，被告乙○○於高雄市調查處訊問時即供稱「係其妻丁○○○親筆所寫
    」（見第九五三六號偵查卷第三八頁），被告丁○○○於本院調查中雖坦認此情
    （見本院卷第一０二頁），但辯稱所寫內容係看電視，亂寫的云云，惟此項扣押
    物品係手寫記載八十六年十二月二日至同年月十六日之開獎號碼，而對照附表(四)
    編號一、二物品所示之開獎日期及號碼，均屬吻合，且依日期次序排列，無夾雜
    其他無關之數字，是被告丁○○○所辯係其亂寫云云，顯與扣押證物顯徵之事實
    不符。又附表(四)編號四物品，被告乙○○雖於高雄市調查處訊問時供稱「係其妻
    丁○○○親筆所寫」（見同上偵查卷第三八頁），然被告丁○○○於本院調查中
    否認此情（見本院卷第一０四頁），但觀諸物品內容係以手寫記載八十四、八十
    五、八十六年月份及過年之若干金額紀錄，其中「丙○○」名字之「鍾」字筆跡
    與被告乙○○自己於高雄市調查處扣押證物憑證上之簽名筆跡相同，且被告乙○○於本院審理時曾供稱該筆跡，可能是以前經營建設公司時所寫等語，足證被告
    乙○○否認上情，顯圖卸責，自無足採。此外該扣押物品記載之人名，核與附表
    (四)編號六所示員工名冊部分人名（即附表(一)所示）相符，而上開人名於員工名冊
    中均係記載分屬「生福」、「億樂」部門，而「生福」、「億樂」之代號於附表
    (四)編號一、二之列印資料中則屬經營六合彩之代號名稱之事實，業據被告甲○○
    於本院審理時供承在卷（見本院卷第三七四頁），益徵附表(四)編號四物品係屬被
    告乙○○共同經營六合彩所用之物。
  (四)附表(四)編號五物品，係手寫之簽賭帳目，T2、T3、SP係指簽賭方式代號，業據被
    告甲○○於本院審理時供承在卷（見本院卷第三七四頁），而此項扣押證物又係
    於被告乙○○、丁○○○住處房間查扣，益徵附表(四)編號五物品係屬被告乙○○
    、丁○○○共同經營六合彩所用之物；附表(四)編號六所示人事資料卡部分人名，
    核與附表(一)所示相符，而上開人名於人事資料卡中均係記載分屬「生福」、「億
    樂」部門，而「生福」、「億樂」之代號於附表(四)編號一、二之列印資料中則屬
    經營六合彩之代號名稱之事實，已如前述，且據原審共同被告陳麗惠於高雄市調
    查處供述「對外係使用福將名稱，由郭榮銘招攬柱仔腳」（見同上偵查卷第二六
    、二七頁），復有於其住處查扣如附表(三)所示物品在卷可稽，其中編號六印章即
    是「福將--生福」字樣，而附表(四)編號四之物品，所記載於附表(一)所示人名後之
    金額大多不同，而於八十五年十二月項下更有「吃紅１９５０００」之字樣，且
    其中紀錄均有被告丙○○及甲○○，而丙○○所分金額遠多於甲○○，參以其中
    未見被告乙○○及丁○○○（按其二人既屬六合彩賭局幕後主持，自無須列名其
    上），足徵附表(四)編號四係屬發放獎金之紀錄，益證附表(四)編號六列名於「生福
    」、「億樂」部門之人（即附表(一)所示），係屬被告乙○○及丁○○○所僱用之
    人，負責對外招攬柱仔腳等簽賭之分工，至於證人張家豪於偵查中及施越、陳瀛
    泉（即附表(一)編號一、四、五）雖於本院調查中，均到庭證稱渠等均係昆城建設
    員工等語（見同上偵查卷第七九頁反面、本院卷第二四五至二四七頁），但附表
    (四)編號六之員工名冊中，證人等人均屬「生福」部門，另有「昆城」部門，而「
    生福」係屬六合彩之代號名稱，已如前述，則證人張家豪、施越、陳瀛泉所述上
    情，係屬迴護被告等人及為己卸責之詞，自無可取。從而被告辯護人聲請傳喚其
    他員工吳慶祥、陳乙豪、廖國森、陳靜慧、陳玉環部分（見本院卷第一八九頁）
    ，縱令到庭，證詞必然同於上述證人，則自無再予調查之必要。
  (五)附表(四)編號七物品，係被告丙○○記帳用之筆記簿，其上有每月各開獎日及該月
    盈虧之記錄，被告丙○○復供承經營六合彩等語（見本院卷第四十頁），而筆記
    簿則自一九九三年五月開始紀錄（即八十二年五月），又依該筆記簿記載之時間
    有四年餘之久，參以附表(四)編號四被告乙○○該獎金記錄，亦自八十二年五月開
    始，足認被告丙○○等係自八十二年五月間起經營六合彩；又上開扣案之員工資
    料冊中，有甲○○之人事資料（上載明代書部門甲○○），且與其他員工（即附
    表(一)所示）同置一冊，苟被告甲○○係主持者，何以員工資料冊上有其姓名之記
    載，而卻反無自稱其員工之被告丙○○之人事記錄，顯悖於常情，再參以附表(四)
    編號四之獎金紀錄中，被告丙○○所分金額遠多於被告甲○○，已如前述，益徵
    被告甲○○僅係受僱，而非主持者甚明。至於被告辯護人於本院所提出之「昆城
    建設、昆城代書」招牌相片一張（見本院卷第二六五頁），僅得證明昆城建設、
    昆城代書招牌外觀如何之事實，尚難佐認被告甲○○於被告乙○○、丁○○○所
    經營之六合彩賭局並無受僱之情。
  (六)證人劉東材到庭證稱「我是替坤城公司開車，該公司是乙○○開的公司，000
    000000的電話是我向陳麗惠借的，我曾經接到找陳麗惠要簽六合彩的電話
    」等語（見本院卷第一六０頁），又卷附監聽紀錄中，原審共同被告陳麗惠與其
    夫羅新波，亦就六合彩開獎情形對話，羅新波口出「賺一百而已，二七有人簽，
    賺一百就不錯了」等語（見同上偵查卷第十一頁），再參以附表(三)所示之簽賭設
    備，均於原審共同被告陳麗惠與其夫羅新波住處查扣，而被告丙○○亦供述「伊
    乾爸羅新波、乾媽陳麗惠也有在作六合彩」（見本院卷第四二頁）等情，足徵原
    審共同被告陳麗惠與其夫羅新波，均有與被告乙○○、丁○○○共同經營六合彩
    賭局之事實，至於原審共同被告陳麗惠於偵查中否認犯行（見同上偵查卷第六五
    頁反面）及於原審供稱其係自八十六年九月一日投資經營六合彩等語（見原審卷
    第三七頁），均屬事後推諉卸責之詞，均無足取。
  (七)公訴人雖認於被告乙○○、丁○○○住處查扣如附表(五)所示之代收票據紀錄等資
    料，亦屬被告等人經營六合彩賭局所用之物品，又上述代收票據明細帳，經原審
    抽樣選擇其中幾筆函查相關金融機構，以明瞭上開票據究發票人及提示人為何人
    ，結果其中一筆五十萬元之款項經查係由被告乙○○、丁○○○之子即證人鍾坤
    霖於第一商業銀行鹽埕分行之帳戶提示兌領，有該分行之函文一紙附卷可憑（見
    原審卷第六六頁）。經提示詰問證人鍾坤霖，其證稱「係因案外人江和峻向其借
    款還伊之錢」（見原審卷第一二二頁），而證人江和峻亦於本院證稱「伊父有時
    叫伊拿票給羅水菊，因伊是票主，伊不記得有無向鍾昆霖借錢」（見本院卷第一
    六二頁），而證人之父證人江明坤則到庭證稱「我是向羅水菊借錢，所借的金額
    總共算起來約有上億元，我因為工作關係，常常向羅水菊借錢，我有拿客票及自
    己的票向羅水菊借錢，羅水菊利息算我一分半，我和羅水菊的資金往來，與六合
    彩無關。我是用江和峻、江和界的票向羅水菊借錢。在八十二年向甲○○租鳥松
    鄉的三筆土地，租了六年，我是用江和界的票付租金給甲○○，土地租到八十八
    年，現在沒有租了」等語（見本院卷第一六二至一六四頁），而附表(五)編號一之
    代收票據紀錄中所示之客戶名稱，核與附表(四)編號一、二所示之簽賭代號均不同
    ，而代收票據金額大多整數，亦與前述簽賭賭金數額有別，則被告甲○○於原審
    及本院調查中所供代收票據明細帳有部份係伊經營六合彩賭資等情（見原審卷第
    一二一頁、本院卷第四四頁），亦與上述扣押證物所徵事實不符，是附表(五)編號
    一之物並非供以經營六合彩，足堪認定；又附表(五)編號二之代收票據送件簿中第
    一、二頁之八十六年十二月一日泛亞銀行四張支票部分，亦經證人黃福富到庭證
    述「因為我投資朋友的建設公司，手頭比較緊，才向羅水菊借錢。我所借的金額
    壹佰萬、五十萬元，金額不一定，我是用泛亞銀行我自己的票，也有用二信的票
    借錢，在八十六、七年手頭比較緊，起先有還錢，後來手頭比較緊，就跳票了。
    上述四張支票是伊所簽發，利息是一分半」（見本院卷第一六四頁），而附表(五)
    編號二之代收票據紀錄備註欄中所示名稱，核與附表(四)編號一、二所示之簽賭代
    號均不同，而代收票據金額大多整數，亦與前述簽賭賭金數額有別，是附表(五)編
    號二之物亦非供以經營六合彩，自堪認定。此外附表(五)編號三之金錢、票據紀錄
    ，如前所述，亦難證實係與經營本件六合彩賭局有關之物。至於原審函查證人鍾
    坤霖上開帳戶八十六年十一月至八十七年二月間之存提款紀錄，發現其上存入之
    金額與代收票據明細帳內之代收票據金額多所相符，固有該分行函文及所附存提
    款紀錄在卷可佐（見原審卷第一三一頁），然經原審詰問被告甲○○及證人鍾坤
    霖結果，亦僅能證明雙方確有前述票據之往來，難認此係被告等人因經營六合彩
    往來之票據帳款。至於本院調查中所函查相關之支票往來情形（見本院卷第二三
    六至二三九頁，第二六八至三五七頁），亦無其他積極證據足以認定與被告等人
    經營六合彩賭局有何關聯，附此敘明。
  (八)綜上所述，被告乙○○、丁○○○、甲○○、丙○○所辯上情，顯屬事後飾卸之
    詞，被告乙○○、丁○○○確實有經營六合彩賭博之事實，且係居於幕後主持之
    地位。被告丙○○所供「其父母未作六合彩」（見本院卷第三七五頁）及被告甲○○所供「附表(四)編號一、二、四、五、六證物，係伊所有」（見本院卷第三六
    六頁）云云，亦屬事後迴護被告乙○○、丁○○○之詞，自不足採。至於證人洪
    坤榮、李錦雲、高黃月珠所證述渠等不知道被告乙○○、丁○○○有在經營六合
    彩等情，純屬鄰居間之主觀認知，尚難憑為被告有利證據之認定。本件事證明確
    ，被告四人前揭共同賭博犯行，均堪認定。
二、查被告四人共同經營六合彩處所雖係住宅，惟既供不特定之多數人出入簽賭，自
    屬公眾得出入之場所，核被告四人意圖營利提供賭博場所及聚眾賭博，均係犯刑
    法第二百六十八條之供給賭博場所及聚眾賭博罪；又就附表所列方式兼與其他簽
    賭者，同在公眾得出入之場所賭博財物，均係犯刑法第二百六十六條第一項前段
    之賭博罪。被告四人與通緝之原審共同被告陳麗惠、未據起訴之羅新波及附表(一)
    所示等人及如事實欄所載綽號「萬吉」等多數不詳姓名之「柱仔腳」間，就上開
    所犯之罪，有犯意聯絡及行為分擔，均應論以共同正犯，公訴人漏未論及羅新波
    、附表(一)所示等人及多數不詳姓名之「柱仔腳」為共同正犯，自有未洽。被告四
    人等多次供給賭博場所、聚眾賭博及與賭客對賭之行為，時間緊接，手段相同，
    觸犯犯罪構成要件相同之罪名，顯係基於概括之犯意，請依連續犯規定論以一罪
    並加重其刑。被告四人以一行為而觸犯上開三項罪名，請依想像競合犯之規定，
    從一較重之意圖營利聚眾賭博罪處斷。又查被告四人自八十二年五月間起至八十
    六年十月以前之經營六合彩賭局犯行部分，雖未據公訴人起訴，然此部分事實與
    起訴事實部分具連續犯之裁判上一罪關係，本院自得併予審究。
三、原審以被告四人罪證明確予以論罪科刑，固非無見，惟查：
  (一)未據起訴之羅新波、附表(一)及如事實欄所載綽號「萬吉」等不詳姓名者等人，均
    係被告四人所為本件犯行之共同正犯，原審漏未論及，已有未合。
  (二)附表(五)之物品，並無證據顯示係供被告四人經營六合彩賭局所用，原審併予認定
    為被告等人犯罪事實，及予宣告沒收，亦有未洽。
  (三)被告等自八十二年五月間，開始經營六合彩賭博，原判決認係自八十四年間開始
    經營，亦有未合。
四、被告等人上訴仍執前詞否認犯行，指摘原判決不當，固無足取，惟原判決既有可
    議，自應由本院予以撤銷改判。爰審酌被告等人犯罪動機、目的，為圖一己私利
    ，夥同多數「柱仔腳」，招攬經營俗稱之「六合彩」賭博，助長賭風，嚴重危害
    社會善良秩序，且每期簽賭之金額高達數百萬元之間（參被告乙○○住處查扣之
    電腦列印金額自明），僱用附表(一)所示等人擔任對外招攬柱仔腳等簽賭之分工，
    並提供附表(三)所示電腦、傳真機等設備供以聚賭，經營賭局規模龐大，念及被告
    四人近五年內均無受有期徒刑宣告之前科紀錄（有台灣高等法院被告全國前案紀
    錄表四紙），素行尚可，及被告乙○○、丁○○○犯後未能坦認犯行，被告丙○○、甲○○坦承部分犯行等一切情狀，分別量處如主文所示之刑，雖被告乙○○
    於本院雖提出診斷證明書、民眾服務社函、報紙剪報、相片、感謝狀、聘書等件
    （見本院卷第一一九至一二四，第四一０至四一九頁），被告丙○○提出健康手
    冊、戶口名簿、診斷證明書等件（見本院卷第三九一、三九二、四二０至四二二
    頁），被告甲○○提出診斷證明書、聘書等件（見本院卷第四二七、四二八頁）
    ，然本院參酌渠等犯罪情節，仍認不宜宣告緩刑。又被告乙○○、丁○○○雖為
    其利益提起上訴，然其二人經營本件六合彩賭局，非僅夥同其子丙○○及陳麗惠
 ，經營賭局共犯尚有陳麗惠之夫羅新波及僱用附表(一)所示等人，擔任對外招攬柱
    仔腳等簽賭之分工，且自八十二年五月間即開始經營該六合彩賭博（經營時間較
    原審所認定為長）此係原審漏未審就被告二人犯罪情節部分，已如前述，既就被
    告乙○○、丁○○○認定之犯罪事實有所增加，則適用之前揭共同聚眾賭博罪刑
    罰法條，就形式上觀之，雖無差異，但實質上其法條所含刑罰輕重之程度，顯有
    不同，則本院審酌上情而諭知較重於原審刑度，自不違反刑事訴訟法第三百七十
    條所定不利益禁止變更原則（最高法院八十二年度第七次刑事庭會議決議意旨參
    照）。末查扣案附表(三)(四)所示物品，俱屬被告等人所有，且係供渠等犯本件犯罪
    所用之物，應依刑法第三十八條第一項第二款規定宣告沒收。至於被告陳麗惠住
    處查扣之私人邀請函及機票（含匯款回條）等物及於被告乙○○住處查扣如附表
    (五)所示物品，均核與本件犯罪無關，爰不予宣告沒收，併予敘明。
五、本件共犯羅新波及附表(一)所示等人，未據起訴，宜由檢察官另案處理。
據上論結，應依刑事訴訟法第三百六十九條第一項前段、第三百六十四條、第二百九
十九條第一項前段，刑法第二十八條、五十六條、第二百六十六條第一項前段、第二
百六十八條、第五十五條、第三十八條第一項第二款，罰金罰鍰提高標準條例第一條
前段，判決如主文。
本案經檢察官張其主到庭執行職務。
中        華        民        國      九十  年  十二    月      二十四  日
                              臺灣高等法院高雄分院刑事第六庭
                                  審判長法官  王憲義
                                        法官  謝靜雯
                                        法官  張意聰
右正本證明與原本無異。
不得上訴。
                                      書記官  王婉蓉
中    華    民    國      九十      年      十二      月     二十六   日
附錄本判決論罪之法條：
刑法第二百六十六條第一項前段
  在公共場所或公眾得出入之場所賭博財物者，處一千元以下罰金。
刑法第二百六十八條
  意圖營利，供給賭博場所或聚眾賭博者，處三年以下有期徒刑，得併科三千元元以
  下罰金。
附表(一)：
┌──┬──────┬──────┬┬──┬──────┬──────┐
│編號│  部門代號  │  員工名稱  ││編號│  部門代號  │  員工名稱  │
│    │            │   ││    │            │            │
├──┼──────┼──────┼┼──┼──────┼──────┤
│一  │  生福      │  施  悅    ││一二│  生福      │  林妙玲    │
├──┼──────┼──────┼┼──┼──────┼──────┤
│二  │  生福      │  陳貴珍    ││一三│  生福      │  董蕙卿    │
├──┼──────┼──────┼┼──┼──────┼──────┤
│三  │  生福      │  陳靜慧    ││一四│  生福      │  林岑麒    │
├──┼──────┼──────┼┼──┼──────┼──────┤
│四  │  生福      │  張家豪    ││一五│  生福      │  許雅雲    │
├──┼──────┼──────┼┼──┼──────┼──────┤
│五  │  生福      │  陳瀛泉    ││一六│  生福      │  甲○○    │
├──┼──────┼──────┼┼──┼──────┼──────┤
│六  │  生福      │  吳慶祥    ││一七│  億樂      │  李天群    │
├──┼──────┼──────┼┼──┼──────┼──────┤
│七  │  生福 │  施文祥    ││一八│  億樂      │  廖敏秀    │
├──┼──────┼──────┼┼──┼──────┼──────┤
│八  │  生福      │  于占惠    ││一九│  億樂      │  王麗雅    │
├──┼──────┼──────┼┼──┼──────┼──────┤
│九  │  生福      │  李曉宛    ││二０│  億樂      │  廖國森    │
├──┼──────┼──────┼┼──┼──────┼──────┤
│十  │  生福      │  陳惠琦    ││二一│  億樂      │  翁淑喜    │
├──┼──────┼──────┼┼──┼──────┼──────┤
│十一│  生福      │  陳美宏    ││二二│  億樂      │  林恭正    │
└──┴──────┴──────┴┴──┴──────┴──────┘
附表(二)：
┌───┬─────┬─────────────────────────┐
│ 編號 │  俗  稱  │      賭    博    方    式                        │
├───┼─────┼─────────────────────────┤
│      │          │由賭客自０００至九九九共一千個號碼中，每簽押一個號│
│      │   尾     │碼，向「柱仔腳」收取新台幣（下同）七十五元，猜六合│
│  １  │   三     │彩三、四、五、組個位數號碼依序組三位數字，如押中由│
│      │   特     │組頭給付二百倍至五百倍不等之彩金，如不中，賭注歸組│
│      │          │頭所有。                                          │
├───┼─────┼─────────────────────────┤
│      │   星     │核對香港政府發行每星期二、四開獎六合彩六組號碼，每│
│  ２  │   二     │組猜押二個號碼（０一號－四十五號），每一組向「柱仔│
│      │   碰     │腳」收取七十六元，如二個號碼均押中，由組頭依簽注機│
│      │   港     │率給付不同倍數之彩金，如未押中，賭金歸組頭所有。  │
├───┼─────┼─────────────────────────┤
│      │   星     │核對香港政府發行每星期二、四開獎六合彩六組號碼，每│
│  ３  │   三     │組猜押三個號碼（０一號－四十五號），每一組向「柱仔│
│      │   碰     │腳」收六五至六七元，三個號碼均押中，由組頭依簽注機│
│      │   港     │率給付不等倍數之彩金，如未押中，賭金歸組頭所有。  │
└───┴─────┴─────────────────────────┘
附表(三)：
┌──┬──────────┬───┬────────────────┐
│編號│物品名稱            │數量  │調查處扣押物品原編號            │
├──┼──────────┼───┼────────────────┤
│一  │傳真機              │六台  │Ｆ、Ｇ、Ｈ、Ｉ、Ｊ、Ｋ          │
├──┼──────────┼───┼────────────────┤
│二  │電腦                │八台  │Ｌ、Ｍ、Ｎ、Ｏ、Ｐ、Ｑ、Ｒ、Ｓ  │
├──┼──────────┼───┼────────────────┤
│三  │印表機              │二台  │Ｔ、Ｕ                          │
├──┼──────────┼───┼────────────────┤
│四  │監視器              │二台  │Ｖ                              │
├──┼──────────┼───┼────────────────┤
│五  │數據機              │一台  │Ｗ                              │
├──┼──────────┼───┼────────────────┤
│六  │印章「福將—生福」  │一顆  │Ｅ                              │
├──┼──────────┼───┼────────────────┤
│七  │印章「福將—」      │一顆  │Ｅ                              │
├──┼──────────┼───┼────────────────┤
│八  │電腦列帳記錄        │一冊  │Ｃ                              │
├──┼──────────┼───┼────────────────┤
│九  │電腦開機程序記錄    │一冊  │Ａ                              │
└──┴──────────┴───┴────────────────┘
附表(四)：
┌──┬─────────────────────┬──┬──────┐
│編號│物品名稱                                  │數量│調查處扣押物│
│    │                                          │    │品原編號    │
├──┼─────────────────────┼──┼──────┤
│一  │簽賭六合彩資料                            │一冊│壹之一      │
│    │（11.至12.16.電腦列印資料）            │    │            │
├──┼─────────────────────┼──┼──────┤
│二  │簽賭六合彩資料                            │一冊│壹之三      │
│    │（12.11.電腦列印資料）                    │    │            │
├──┼─────────────────────┼──┼──────┤
│三  │簽賭六合彩資料                            │一冊│壹之二      │
│    │（12.2.至12.16.手寫之開獎號碼）          │    │            │
├──┼─────────────────────┼──┼──────┤
│四  │簽賭六合彩資料                            │一冊│壹之六      │
│    │（、、月份及過年之獎金記錄，手寫）  │    │            │
├──┼─────────────────────┼──┼──────┤
│五  │簽賭六合彩資料                            │一冊│壹之八      │
│    │（手寫之之簽賭帳目，有T2、T3、SP簽賭代號）│    │            │
├──┼─────────────────────┼──┼──────┤
│六  │人事（員工）資料卡                        │一冊│壹之九      │
├──┼─────────────────────┼──┼──────┤
│七  │記帳筆記本                                │一本│壹          │
└──┴─────────────────────┴──┴──────┘
附表(五)：
┌──┬─────────────────────┬──┬──────┐
│編號│物品名稱                                  │數量│調查處扣押物│
│    │                                          │    │品原編號    │
├──┼─────────────────────┼──┼──────┤
│一  │代收票據記錄（打字，格式化之列印記錄）    │一冊│壹之四      │
│    │                                          │    │            │
├──┼─────────────────────┼──┼──────┤
│二  │    同右    （五信代收票據送件簿，手寫）  │一冊│壹之五      │
│    │                                          │    │            │
├──┼─────────────────────┼──┼──────┤
│三  │簽賭六合彩資料（金錢、票據等記錄）        │一冊│壹之七      │
│    │                                          │    │            │
└──┴─────────────────────┴──┴──────┘
                                                                        Ｆ


司法院資訊處製作；財團法人民間司法改革基金會備份。
